臺灣彰化地方法院民事判決　　　　　　　 94年度婚字第330號
原　　　告　丙○○
被　　　告　乙○○
上列當事人間請求履行同居事件，本院於民國94年09月29日言詞辯
論終結，判決如下：
    主 　 文
原告之訴駁回。
訴訟費用由原告負擔。
    事實及理由
一、原告方面：
　(一)、原告於民國（下同）85年06月17日與被告乙○○結婚，夫
  　　妻感情原本融洽，未料自92年02月間，被告忽反常態，經
    　常深夜未歸。原告初以和為貴，百般忍受，被告卻得寸進
      尺，不理家務，迭經親友屢勸無效，並於同年07月27日，
      以其子二人歸原告扶養為條件要求離婚（因當時被告話說
      完欲急速離開），原告因一時心急，見當時情景，大兒子
      哭著追向被告，遂亦急速抓住被告及長子，故而被告以此
      為由於同年09月12日向台灣彰化地方法院聲請保護令（92
      年度家護字第343號），有效期間為11個月，期滿後於93
      年再提出保護令延長，同年09月14日開庭後，院方作出聲
      請駁回之判決（93家護聲字第24號），原告鑒於二個孩子
      的教育問題，經本人及央拖親友方式多次前往娘家懇求返
      回同居，並共同扶養教育二子，但被告已確實沒定居娘家
      ，早已在外居住（但不知住處）也不讓原告探視長子，致
      使原告身心俱碎，不知如何是好。
　(二)、經由調閱通聯紀錄，發現被告多次與其同事通話聊天，一
  　　聊就聊到很晚，被告之其他同事也勸阻二人雙方都有家室
    　應該適可而止，但被告並不予理會還照舊出遊，二人還互
      傳簡訊，其中一段是「夜深了，很晚了，趕快回家，我還
      在等你」的內容。
　(三)、夫妻互負同居義務，爰依民法第1001條之規定請求被告應
　　　與原告履行同居。並提出本院92年度家護字第363號民事
  　　通常保護令影本、本院93年度家護聲字第24號民事裁定影
    　本、本院家事庭通知書影本為證，並聲請訊問證人即原告
      之母丁○○。
二、被告方面：
　(一)、請求駁回原告之訴。辯稱：(１)原告生性粗暴，兩造結婚
　　　後，經常動輒對被告及長子魏暉展拳打腳踢，不計其數（
  　　3次以上）。（２）原告於92年7月27日，在彰化縣員林鎮
    　○○路○段201巷21號，因欲開車載魏暉展離開，魏暉展
      不從，原告即以手掐魏暉展之脖子，並強行將魏暉展用力
      摔到汽車後座，致魏暉展手肘流血，因而與被告發生爭執
      ，原告隨即用腳踹被告肚子，並將被告手部抓傷，已發生
      家庭暴力事件，因認被告有繼續遭受原告實施不法侵害行
      為之危險，為此被告曾依家庭暴力防治法之規定，聲請核
      發該法第13條第2項第1、2、4款內容之保護令在案。
  (二)、婚後到現在，被告每一份工作都是因為原告認為被告與人
　    有曖昧關係而丟掉工作，長期以來這樣的情形已讓被告無
      法再忍受。遭原告毆打的第2次，原告共打了被告11個巴
      掌，被告之哥哥、弟弟問原告為何要打被告，原告答辯說
      因為認為被告與同事有曖昧關係，氣不過所以打被告。被
      告向原告解釋原告都不聽，事後還跑到家裡及被告公司去
      恐嚇主管，導致被告及其同事都失去工作。
  (三)、夫妻間雖有同居之義務，但被告有上開不堪同居之事實，
      依民法第1001條但書之規定，被告不履行同居義務，有正
      當理由，無法回彰化縣大村鄉○○村○○路142巷16號12
      樓履行同居義務。原告有暴力傾向，經常藉故毆打被告成
      傷，原告毆打被告之行為，絕非單獨偶發事件，而係慣行
      性之毆打，損害被告之權益。其品行不端正，顯見被告有
      不履行同居之正當理由。
  (四)、原告動輒對被告及長子魏暉展拳打腳踢，不計其數，被告
  　  精神受虐待而不堪同居，且心生畏懼不敢同居。被告因精
      神受虐待，一時想不開，於原告南下找被告商談兩造婚姻
      的事後，被告仍受不了原告懷疑個性及以前種種行為，遂
      於94年06月25日，在台南縣永康市住處，獨自燒炭自殺（
      一氧化碳中毒），經親人發現後，送往財團法人奇美醫院
      救治，自94年06月25日至94年07月29日在奇美醫院接受高
      壓氧治療，每日1次共計25次，足證被告有不履行同居之
      正當理由。並提出本院92年度家護字第363號民事通常保
      護令影本、存證信函影本1件、奇美醫院診斷證明書1紙為
      證，及聲請訊證人即被告之弟楊憲銘、被告之母甲○○○
      、兩造之子魏暉展。
三、本院職權調閱92年度家護字第363號民事通常保護令卷宗。
四、得心證的理由：
　(一)、按夫妻互負同居之義務，但有不能同居之正當理由者，不
  　　在此限，民法第1001條定有明文規定。
　(二)、原告主張兩造夫妻關係現仍存續中，被告於民國92年07
 　   月27日離家，迄今未履行同居義務之事實，固有原告提出
      之本院92年度家護字第363號民事通常保護令影本、被告
      所寄之存證信函影本為證，且經本院依職權調閱92年度家
      護字第363號民事通常保護令卷宗，另被告對於自民國92
      年07月27日即未與原告同居之事實亦不爭執。本件被告稱
      其不履行同居義務，係因原告有暴力傾向，經常藉故毆打
      被告成傷，且因原告經常動輒對被告及長子魏暉展拳打腳
      踢，不計其數，被告精神受虐待心生畏懼而不敢同居，並
      曾於原告南下與被告商談雙方婚姻的事後，於94年06月25
      日在台南縣永康市租屋處燒炭自殺，據被告提出奇美醫院
      之診斷證明書，且證人即被告之弟楊憲銘到庭證稱：「我
      於93年10月間與姊姊同住迄今，我與姊姊同住期間，姊姊
      的狀況還不錯，姊姊與孩子相處也很正常，但如果提到孩
      子爸爸（原告）時，孩子會有用頭去撞牆的情形發生‧‧
      ‧‧」，另證人即被告之母甲○○○亦到庭證述：「核發
      保護令之前，原告曾在打我女兒之後，還打電話給我兒子
      說，他已經打我女兒了，我兒子再打電話通知我‧‧‧‧
      ，以前我女兒被原告毆打，回來都不敢跟我說，但孫子（
      魏暉展）會跟我說，連同保護令這次就有3次‧‧‧‧」
      ，證人即兩造之子魏暉展亦到庭陳述：「‧‧‧‧媽媽沒
      有打爸爸，但爸爸有用手打媽媽的臉，我不知道打幾次，
      爸爸也打過我」等語。又原告曾於94年04月間某日，至被
      告台南住處與被告會談，被告到庭稱從家暴案後約有半年
      時間沒有工作，直到找到工作後生活才比較穩定，被告真
      的不希望與原告共同生活，想到兩造婚姻無法解決及以前
      種種，因而於兩造會談後不久燒炭自殺等語，顯見原告確
      有經常毆打被告之情形，且原告之行為已造成被告與兩造
      之長子魏暉展精神上之虐待及心理上之恐懼，堪認被告之
      辯稱為真正。
  (三)、又原告因長期懷疑被告與其同事有曖昧關係，造成被告精
      神上之折磨，且被告遭受原告家庭暴力離家迄今，原告不
      曾表示過關心或釋出善意，未予支付生活費，僅於保護令
      有期限過後，一味的要求被告履行同居義務；若原告迄今
      仍對被告仍存有懷疑之心，原告未具悔改之誠意及實據，
      即使被告與原告同居共住，僅徒生兩造間爭執不斷，仍無
      法和睦相處之情形，如此，將使被告精神上之折磨加劇而
      已。從而，本院認被告尚有不能履行同居之正當理由，原
      告請求被告履行同居，為無理由，應予駁回。
五、據上論結：本件原告之訴為無理由，依民事訴訟法第78條判
    決如主文。
中　　華　　民　　國　　94　　年　　10　　月　　13　　日
                  家事法庭      法　官　王鏡明
以上正本係照原本作成
如對本判決上訴應於判決送達後20日向本院提出上訴狀
中　　華　　民　　國　　94　　年　　10　　月　　14　　日
                            　　書記官　楊美芳
